臺灣士林地方法院民事判決　　　　　　 98年度重訴字第142號
原　　　告　張禮智
　　　　　　張國清
　　　　　　張素蘭
共　　　同
訴訟代理人　陳國雄律師
複　代理人　陳威憲律師
　　　　　　邱南嫣律師
被　　　告　張榮男
訴訟代理人　廖振洲律師
複　代理人　邱湘筠
上列當事人間請求分割共有物事件，本院於民國100 年3 月2 日
言詞辯論終結，判決如下：
    主      文
兩造共有之新北市○○區○○段土地公坑小段十七之一、一二七
之二、一二八之一、一二八之二九、二二、十六之六九、十六之
三七地號土地應按下列方式分割：(一)新北市○○區○○段土地公
坑小段十七之一地號土地，分由被告張榮男單獨取得。(二)新北市
○○區○○段土地公坑小段一二七之二地號土地，分割為附圖一
所示A 、B 、C 部分，由被告張榮男取得A 部分（面積一八五平
方公尺），原告張禮智取得B 部分（面積九六平方公尺），原告
張國清取得C 部分（面積一二三平方公尺）。(三)新北市○○區○
○段土地公坑小段一二八之一地號土地，分割為附圖一所示A 、
B 、C 部分，由被告張榮男取得A 部分（面積二三四０平方公尺
），原告張禮智取得B 部分（面積九七六平方公尺），原告張國
清取得C 部分（面積一八八五平方公尺）。(四)新北市○○區○○
段土地公坑小段一二八之二九地號土地，分割為附圖一所示A 、
B 、C 部分，由被告張榮男取得A 部分（面積六０一平方公尺）
，原告張禮智取得B 部分（面積二００平方公尺），原告張國清
取得C 部分（面積四０一平方公尺）。(五)新北市○○區○○段土
地公坑小段二二地號土地，分割為附圖一所示A 、B 部分，由被
告張榮男取得A 部分（面積四一二平方公尺），原告張國清及張
素蘭取得B 部分（面積二四八平方公尺，二人維持共有，張國清
應有部分三分之一、張素蘭應有部分三分之二）。(六)新北市○○
區○○段土地公坑小段十六之六九地號土地，分割為附圖一所示
A 、B 、C 部分，由被告張榮男取得A 、C 部分（面積四六０平
方公尺、一三０平方公尺），原告張國清及張素蘭取得B 部分（
面積五八九平方公尺，二人維持共有，張國清應有部分三分之一
、張素蘭應有部分三分之二）。(七)新北市○○區○○段土地公坑
小段十六之三七地號土地，分割為附圖一所示A 、B 部分，由原
告張國清取得A 部分（面積三一０平方公尺），被告張榮男取得
B 部分（面積三０九平方公尺）。
訴訟費用由原告張禮智負擔百分之十三、原告張國清負擔百分之
三十三、原告張素蘭負擔百分之四、被告張榮男負擔百分之五十
。
    事實及理由
一、按原告於判決確定前，得撤回訴之全部或一部。但被告已為
    本案之言詞辯論者，應得其同意。民事訴訟法第262 條第1
    項定有明文。查原告原起訴請求分割兩造共有之新北市○○
    區○○段土地公坑小段17-1、127-2 、128-1 、128-29、22
    、16-69 、16-37 地號等7 筆土地，嗣於本件言詞辯論終結
    後，具狀撤回就其中128-29地號土地之分割請求（本院卷第
    154 頁），然被告就此已表示不同意原告撤回（本院卷第15
    7 頁），揆諸前揭規定，原告前開撤回自不生效力，合先敘
    明。
二、原告起訴主張：兩造為新北市○○區○○段土地公坑小段17
    -1、127-2 、128-1 、128-29、22、16-69 、16-37 地號等
    7 筆土地（下稱17-1、127-2 、128-1 、128-29、22、16-6
    9 、16-37 地號土地或合稱系爭土地）之共有人，各共有人
    之應有部分如附表所示。因兩造均有分割共有土地之共識，
    卻對分割方式無法達成一致，為此，訴請裁判分割等語。並
    聲明：(一)新北市○○區○○段土地公坑小段17-1地號土地，
    應分由被告張榮男單獨取得。(二)新北市○○區○○段土地公
    坑小段127-2 地號土地，分割為附圖二所示A 、B 、C 部分
    ，由被告張榮男取得A 部分，原告張禮智取得B 部分，原告
    張國清取得C 部分。(三)新北市○○區○○段土地公坑小段12
    8-1 地號土地，分割為附圖二所示A 、B 、C 部分，由被告
    張榮男取得A 部分，原告張禮智取得B 部分，原告張國清取
    得C 部分。(四)新北市○○區○○段土地公坑小段128-29地號
    土地，分割為附圖二所示A 、B 、C 部分，由被告張榮男取
    得A 部分，原告張國清取得B 部分，原告張禮智取得C 部分
    。(五)新北市○○區○○段土地公坑小段22地號土地，分割為
    附圖二所示A 、B 部分，由被告張榮男取得A 部分，原告張
    國清及張素蘭取得B 部分（2 人維持共有，張國清應有部分
    1/3 、張素蘭應有部分2/3 ）。(六)新北市○○區○○段土地
    公坑小段16-69 地號土地，分割為附圖二所示A 、B 、C 部
    分，由被告張榮男取得A 、C 部分，原告張國清及張素蘭取
    得B 部分（2 人維持共有，張國清應有部分1/3 、張素蘭應
    有部分2/3 ）。(七)新北市○○區○○段土地公坑小段16-37
    地號土地，分割為附圖二所示A 、B 部分，由原告張國清取
    得A 部分，被告張榮男取得B 部分。
三、被告則以：依原告之分割方案，被告就16-37 地號及128-29
    地號土地所分得之部分，均有遭人傾倒廢土致地勢較高或不
    平整之情形，對被告顯失公平，是其中128-29地號土地應由
    被告分得地勢較平坦之部分，方屬允洽等語。並聲明：如主
    文第1 項所示。
四、按「各共有人，除法令另有規定外，得隨時請求分割共有物
    。但因物之使用目的不能分割或契約訂有不分割之期限者，
    不在此限。」、「共有物之分割，依共有人協議之方法行之
    。分割之方法不能協議決定，或於協議決定後因消滅時效完
    成經共有人拒絕履行者，法院得因任何共有人之請求，命為
    下列之分配：(一)以原物分配於各共有人。但各共有人均受原
    物之分配顯有困難者，得將原物分配於部分共有人。(二)原物
    分配顯有困難時，得變賣共有物，以價金分配於各共有人；
    或以原物之一部分分配於各共有人，他部分變賣，以價金分
    配於各共有人。以原物為分配時，因共有人之利益或其他必
    要情形，得就共有物之一部分仍維持共有。共有人相同之數
    不動產，除法令另有規定外，共有人得請求合併分割。民法
    第823 條第1 項、第824 條第1 項、第2 項、第4 項、第5
    項分別定有明文。查原告等為系爭土地之共有人，且系爭土
    地查無因物之使用目的不能分割或契約訂有不分割之期限情
    事，兩造復無法就分割方法達成協議，是依前揭法條規定，
    原告等自得訴請分割兩造共有之系爭土地；且其等就系爭土
    地中共有人相同之部分，請求合併分割，及在取得全體共有
    人同意之情況下，基於共有人之利益，而就系爭土地之一部
    分主張仍維持共有，參諸前揭規定，亦為法之所許。
五、本院得心證之理由：
  (一)查兩造主張之分割方案，就其中17-1、127-2 、128-1 、22
    、16-69 、16-37 地號等6 筆土地部分，均屬一致，僅就12
    8-29地號部分，原告等主張應由原告張國清、張禮智分得偏
    北側之土地（參本院卷第86頁），被告則主張應由其分得該
    部分土地（參本院卷第135 頁），是本件所應審究者，即為
    系爭128-29地號土地應如何分割分配，方符公平，先此敘明
    。
  (二)查系爭128-29地號土地面臨產業道路，其中西北側部分較接
    近淡金路，且就地勢而言，亦以西北側部分較為平坦，至東
    南側部分則為地勢較高之雜早土堆等情，業經本院至現場勘
    驗無誤，此有勘驗筆錄及本院囑託新北市淡水地政事務所繪
    製之土地複丈成果圖在卷可參（本院卷第44頁、第129 頁）
    ；另查，系爭16-37 地號土地亦有地勢高低不同之情形，其
    中北側面臨產業道路部分，大致上地勢較為平坦，而南側土
    地則有約1 公尺之高低落差，且其上有設置帆布車庫等情，
    亦經本院至現場勘驗明確，並製有勘驗筆錄附卷足考（本院
    卷第125 頁）。而依兩造均同意之分割方案，系爭16-37 地
    號土地乃分由原告張國清取得北側較平坦且臨路之土地，被
    告則取得偏南側地勢較高且未臨路之土地，是被告既就16-3
    7 地號土地已同意分得地勢較高且不臨路之南側土地，倘依
    原告主張之分割方案，再將128-29地號土地臨淡金路較遠且
    地勢較高之東南側部分，分由被告取得，對被告顯有未公，
    自應以被告所主張之分割方案，即由其分得128-29地號偏西
    北側之土地（即附圖一128-29A 部分土地，該部分土地偏北
    側地勢較低，惟亦有一部分地勢較高，參本院卷第129 頁）
    ，而由原告張禮智及張國清分別取得128-29地號偏東南側地
    勢較高之土地，較為公允妥適。至原告等雖主張其等已在系
    爭128-29地號土地之西北側取得其他土地，故宜將128- 29
    地號偏西北側之土地分由原告等取得云云，然迄未就此提出
    任何證據以實其說，自難依其片面陳述，逕將此採為判斷系
    爭128-29地號土地應如何分割分配較為公平適當之考量因素
    ，是原告前開主張，尚非可採。
六、綜上所述，原告等請求分割系爭土地，應予准許。本院爰審
    酌兩造之主張、系爭土地之現況及臨路情形、應有部分之比
    例等情，將系爭土地分割為：(一)新北市○○區○○段土地公
    坑小段17-1地號土地，分由被告張榮男單獨取得。(二)新北市
    ○○區○○段土地公坑小段127-2 地號土地，分割為附圖一
    所示A 、B 、C 部分，由被告張榮男取得A 部分（面積185
    平方公尺），原告張禮智取得B 部分（面積96平方公尺），
    原告張國清取得C 部分（面積123 平方公尺）。(三)新北市○
    ○區○○段土地公坑小段128-1 地號土地，分割為附圖一所
    示A 、B 、C 部分，由被告張榮男取得A 部分（面積2340平
    方公尺），原告張禮智取得B 部分（面積976 平方公尺），
    原告張國清取得C 部分（面積1885平方公尺）。(四)新北市○
    ○區○○段土地公坑小段128-29地號土地，分割為附圖一所
    示A 、B 、C 部分，由被告張榮男取得A 部分（面積601 平
    方公尺），原告張禮智取得B 部分（面積200 平方公尺），
    原告張國清取得C 部分（面積401 平方公尺）。(五)新北市○
    ○區○○段土地公坑小段22地號土地，分割為附圖一所示A
    、B 部分，由被告張榮男取得A 部分（面積412 平方公尺）
    ，原告張國清及張素蘭取得B 部分（面積248 平方公尺，2
    人維持共有，張國清應有部分1/3 、張素蘭應有部分2/3 ）
    。(六)新北市○○區○○段土地公坑小段16-69 地號土地，分
    割為附圖一所示A 、B 、C 部分，由被告張榮男取得A 、C
    部分（面積460 平方公尺、130 平方公尺），原告張國清及
    張素蘭取得B 部分（面積589 平方公尺，2 人維持共有，張
    國清應有部分1/3 、張素蘭應有部分2/3 ）。(七)新北市○○
    區○○段土地公坑小段16-37 地號土地，分割為附圖一所示
    A 、B 部分，由原告張國清取得A 部分（面積310 平方公尺
    ），被告張榮男取得B 部分（面積309 平方公尺）。
七、按分割共有物之方法，本應由法院斟酌何種方式較能增進共
    有物之經濟效益，並兼顧兩造之利益，以決定適當之分割方
    法，不因何造起訴而有不同，故原告請求分割之訴雖有理由
    ，惟關於訴訟費用負擔，依民事訴訟法第80條之1 、第85條
    第1 項後段規定，應由共有人全體各按其應有部分比例負擔
    之，爰諭知兩造訴訟費用之負擔如主文第二項所示。
八、本件事證已臻明確，兩造其餘主張、陳述及所提之證據，經
    審酌均與本院前揭判斷不生影響，爰不一一詳予論述。
九、據上論結，本件原告之訴為有理由，依民事訴訟法第80條之
1   、第85條第1 項後段，判決如主文。
中    華    民    國   100    年    3     月    25    日
                  民事第二庭法  官  馬傲霜
以上正本係照原本作成。
如對本判決上訴須於判決送達後 20 日內向本院提出上訴狀。如
委任律師提起上訴者，應一併繳納上訴審裁判費。
中    華    民    國   100    年    3     月    31    日
                            書記官  張方俞